臺灣臺東地方法院刑事判決　　　　　　　 96年度訴緝字第2號
公　訴　人　臺灣臺東地方法院檢察署檢察官
被　　　告　丙○○
指定辯護人　本院公設辯護人　甲○○
上列被告因偽造貨幣案件，經檢察官提起公訴（90年度偵字第25
4號），本院判決如下：
    主    文
丙○○共同連續行使偽造之通用紙幣，處有期徒刑參年捌月，扣
案之偽造新臺幣一仟元紙幣貳紙沒收。
    事    實
一、丙○○夥同許淑華（業經判決確定）、張斯文（經本院發佈
    通緝中）共同基於行使偽造之通用紙幣之概括犯意，於民國
    90年1月13日在桃園縣桃園市，先由張斯文、丙○○具名向
    柯錦雲所經營之租車行租用P7-6342號自小客車後，即由張
    斯文駕車搭載丙○○及許淑華，先於90年1月14日上午7時10
    分許，在臺東縣關山鎮○○路61號戊○○所經營之檳榔攤，
    推由丙○○下車向戊○○購買價值新臺幣（下同）50元之七
    星牌香菸及檳榔各1包，並交付偽造之通用仟元紙幣1張予戊○○，作為繳付上開香菸及檳榔費用而行使之，戊○○並找
    回950元予丙○○。再於同日上午7時35分許，在臺東縣鹿野
    鄉○○○○○段369公里處丁○○所經營之冰城檳榔攤，推
    由被告丙○○下車向丁○○購買價值50元之七星牌香菸2包
    ，並交付偽造之通用仟元紙幣1張予丁○○，作為繳付2包香
    菸費用而行使之，丁○○則找回900元予被告丙○○。嗣因
    戊○○於收受該偽造之紙幣後，發覺有異隨即抄下車牌號碼
    後報警，並將所取得之偽造仟元紙幣交由警員處理後，警員
    於前揭丙○○等人持偽造之仟元紙幣向丁○○購買物品之後
    ，現場查獲，並扣有該紙幣2紙。
二、案經臺東縣警察局關山分局報告臺灣臺東地方法院檢察署檢
    察官偵查起訴。
    理    由
壹、程序方面：
一、按被告以外之人於審判外之言詞或書面陳述，除法律有規定
    者外，不得作為證據，92年2月6日修正公布，並於同年9月
    1日施行之刑事訴訟法第159條第1項定有明文，而92年1月14
    日修正通過之刑事訴訟法施行前，已繫屬於各級法院之案件
    ，其以後之訴訟程序，應依修正刑事訴訟法終結之。但修正
    刑事訴訟法施行前，已依法定程序進行之訴訟程序，其效力
    不受影響，刑事訴訟法施行法第7條之3亦有明定。查本案證
    人戊○○於90年1月14日製作之警詢筆錄、丁○○分別於90
    年1月14日、同年4月4日製作之警詢及偵訊筆錄，均係於刑
    事訴訟法修正前製作完成，有各該筆錄可稽，依刑事訴訟法
    施行法第7條之3規定意旨，可知在舊法時期已製作完成，原
    屬具有證據能力之警詢及偵訊筆錄，其效力不受修正之新法
    規定所影響，本院自得本於調查所得之心證，自由採擷，合
    先敘明。
貳、實體方面：
一、上開事實，業據被告丙○○於本院審理中坦承不諱，並據證
    人戊○○於警詢、丁○○於警詢、偵訊時證述在卷，復有偽
    造通用紙幣2張扣案可資佐證，又扣案之新版1,000元紙鈔2
    張（鈔票號碼均為CM721491VB）經送中央銀行發行局鑑定結
    果，認該2張偽鈔係以彩色噴墨方式仿印，無隱藏字及凹版
    印紋凸起效果，紙質與真鈔不同，無水印，安全線以手工塗
    填亮光物質仿鈔券正面5段裸露部分，無折光變色效果，左
    下角面額數字，無折光變色反應，確屬偽造之通用紙幣，此
    有中央銀行發行局91年7月12日臺央發字第0910037394號函1
    紙在卷可稽。被告之自白核與事實相符，被告行使偽造通用
    紙幣之犯行，事證明確，足堪認定，應依法論科。
二、按行為後法律有變更者，適用行為時之法律，但行為後之法
    律有利於行為人者，適用最有利於行為人之法律，現行刑法
    第2條第1項訂有明文。此條規定乃與刑法第1條罪刑法定主
    義契合，而貫徹法律禁止　溯及既往原則，係規範行為後法
    律變更所生新舊法律比較適用之準據法，是刑法第2條本身
    雖經修正，但刑法第2條既屬適用法律之準據法，本身尚無
    比較新舊法之問題，應一律適用裁判時之現行刑法第2條規
    定以決定適用之刑罰法律，合先敘明。又以本次刑法修正之
    比較新舊法，應就罪刑有關之共犯、未遂犯、想像競合犯、
    牽連犯、連續犯、結合犯，以及累犯加重、自首減輕暨其他
    法定加減原因（如身分加減）與加減例等一切情形，綜其全
    部罪刑之結果而為比較，最高法院95年度第8次刑庭會議決
    議可資參照。經查：
  (一)修正刑法自95年7月1日起施行，在此之前，刑法分則各編有
    關罰金刑之貨幣單位係銀元；且依刑法分則編應處罰金者，
    應適用罰金罰鍰提高標準條例第1條、第4條之規定。亦即應
    按各該具體條文制定或修正之時間先後，定其提高之倍數。
    惟被告行為後，刑法施行法增訂第1之1條，於95年6月14日
    經總統公布施行；該條規定：「中華民國94年1月7日刑法修
    正施行後，刑法分則編所定罰金之貨幣單位為新臺幣。94年
    1 月7日刑法修正時，刑法分則編未修正之條文定有罰金者
    ，自94年1月7日刑法修正施行後，就其所定數額提高為30倍
    。但72年6月26日至94年1月7日新增或修正之條文，就其所
    定數額提高為3倍」。亦即自95年7月1日起，刑法分則編所
    定罰金之貨幣單位，由原來之銀元改為新臺幣；且94年1月7
    日刑法修正時，刑法分則編未修正之條文定有罰金者，自95
    年7月1日起，有關罰金之數額提高為30倍。本件被告係犯刑
    法第196條第1項之罪，該罪法定刑有罰金刑之處罰，且自24
    年7月1日施行後即未再修正，依增訂刑法施行法第1之1條之
    規定，其罰金以新臺幣為單位，數額應提高30倍。此與修正
    前之罰金以銀元為單位，適用罰金罰鍰提高標準條例之結果
    應提高10倍者，就罰金之最高度對被告而言，並無不利（新
    臺幣與銀元之比例為1：3，換算結果，亦為30倍），惟罰金
    刑之最低數額，依修正後刑法第33條第5款規定，罰金為新
    臺幣1,000元以上，則比修正前提高，依修正後刑法第2條第
    1項前段之規定，自應適用修正前之規定。
  (二)查被告行為後，刑法第56條連續犯之規定，業經刪除，被告
    所犯數罪應依修正後之數罪併罰之規定分論併罰，此刪除雖
    非犯罪構成要件之變更，但顯已影響行為人刑罰之法律效果
    ，自屬法律有變更，仍應比較新舊法之規定。經比較結果，
    修正後之規定並非較有利於被告，應依刑法第2條第1項前段
    適用修正前刑法第56條連續犯之規定論擬。
  (三)綜合上述，各條文修正前、後之比較，揆諸前揭最高法院決
    議及修正後刑法第2條第1項前段、後段規定之「從舊、從輕
    」原則，自應適用被告行為時之法律，即修正前刑法之相關
    規定，予以論處。
  (四)行為後法律文字雖經修正，但對行為人倘無有利或不利之情
    形者，即不生應依刑法第2條第1項為新舊法律比較之問題。
    經查被告行為時之刑法第28條原規定：「二人以上共同『實
    施』犯罪之行為者，皆為共同正犯。」嗣雖經修正為：「二
    人以上共同『實行』犯罪之行為者，皆為共同正犯。」然因
    被告與張斯文、許淑華係基於犯意聯絡，共同實行本件犯行
    ，是不論依新法或舊法，均應構成共同正犯，上述刑法第28
    條之修正內容，對於被告並無「有利或不利」之影響，依前
    述說明，自無比較新舊法律適用之必要（最高法院95年11月
    17 日第20次刑事庭會議決議意旨參照），附此敘明。
三、按所謂通用紙幣，則係指政府發行有強制通行力之紙質幣券
    而言，最高法院19年上字第1251號判例意旨參照，則新臺幣
    仟元紙鈔係屬通用之紙幣，被告丙○○明知扣案之仟元紙幣
    係偽造，仍加以行使，核被告丙○○所為，係犯刑法第196
    條第1項之行使偽造紙幣罪。被告與張斯文、許淑華間有犯
    意聯絡，行為分擔，為共同正犯。被告前後2次犯行，時間
    密接，構成要件相同，顯係基於概括之犯意為之，為連續犯
    ，應從一重處斷，並加重其刑。至於行使偽造之通用紙幣以
    詐購物品，而詐得找取真實之通用紙幣及物品，本質上即含
    有詐欺之成分，自為行使偽造之通用紙幣行為所吸收，最高
    法院著有29年上字第1648號、42年臺上字第410號判例可資
    參照，均不另論詐欺取財罪。爰審酌被告本次犯行對於國家
    金融秩序將產生不良影響，被告之犯罪手段均係以持偽鈔購
    買小額物品以換取真鈔，使出售物品之店家受到損害，被告
    初於犯後否認犯罪，歷經2次通緝始歸案，惟於本院審理時
    終能坦認犯行，以及其品行、智識程度、生活狀況、犯罪之
    動機、目的、手段、犯罪時所受刺激等一切情狀，量處如主
    文所示之刑。扣案之偽鈔2紙，不問屬於犯人與否，應依刑
    法第200條之規定沒收。
據上論斷，應依刑事訴訟法第299條第1項前段、刑法第2條第1項
前段、第28條、第56條（修正前）、第196條第1項、第200條、
罰金罰鍰提高標準條例第1條前段，判決如主文。
本案經檢察官乙○○到庭執行職務。
中　　華　　民　　國　　96　　年　　6 　　月　　6 　　日
                  刑事第一庭    審判長法  官  陳中和
                                      法  官  蔡玉雪
                                      法  官  徐淑芬
以上正本證明與原本無異。
如不服本判決，應於判決送達後10日內向本院提出上訴狀（須附
繕本）。
「切勿逕送上級法院」。
                                      書記官  王希文
中　　華　　民　　國　　96　　年　　6 　　月　　6 　　日
